臺灣臺北地方法院簡易民事判決
111年度北簡字第13698號
原      告  侯永麟  

被      告  詹家愷  

上列當事人間請求返還不當得利等事件，本院於民國一百一十一
年十一月十七日言詞辯論終結，判決如下︰
    主    文
被告應給付原告新臺幣貳拾萬元，及自民國一百一十年二月十日
起至清償日止，按年息百分之五計算之利息。
訴訟費用新臺幣貳仟壹佰元由被告負擔。
本判決得假執行。
    事    實
甲、原告方面：
一、聲明：如主文第一項所示。
二、陳述略稱：
  ㈠緣原告於民國一百一十年二月九日遭不詳姓名之人詐騙，以
    網路銀行轉帳方式匯款新臺幣（下同）二十萬元至被告詹家
    愷所有之永豐商業銀行股份有限公司（下稱永豐銀行）帳號
    000-00000000000000（下稱系爭帳戶），被告無法律上原因
    受有利益，致原告受有損害，且因被告將系爭帳戶之存摺、
    提款卡及密碼共同放置，間接提供他人之助力，應負共同行
    為侵權之責任，爰依不當得利及侵權行為法律關係提起本件
    訴訟。
　㈡依臺灣臺北地方檢察署（下稱臺北地檢署）公文書記載被告
    於一百一十年初時發現申辦之系爭帳戶存摺、提款卡及記錄
    所有電子信箱及金融帳號之帳號密碼之筆記本一同遺失，及
    發現網路銀行之帳號及密碼被更改卻不立即關閉網路銀行交
    易功能，尚等「有時間去報警時，帳戶已經遭警示」，且被
    告明知系爭帳戶之存摺、提款卡、密碼一同遺失，僅於一百
    一十年二月四日掛失系爭帳戶之存摺及領取補發之存摺，於
    一百一十年二月十日才掛失金融卡。又依刑事聲請再議狀所
    載被告明知網路銀行帳號及密碼遭他人變更而不立即申請停
    用確切屬實，於其間更被用於詐欺取財之工具亦為事實，應
    為「不確定故意」論處。
　㈢原告認為被告欠缺積極管理系爭帳戶之行為，為詐騙集團犯
    罪行為提供一定程度（即最佳）之助力，使得使用系爭帳戶
    之人向原告施行詐騙取財後，得以使用被告系爭帳戶做為匯
    款工具，而遂行詐欺取財之犯行。縱檢察機關無意起訴被告
    ，然依臺北地檢署不起訴處分書及臺灣高等檢察署處分書可
    見被告皆有「過失」，且「明知」之「不確定故意」，故被
    告應連帶賠償原告遭詐欺匯入系爭帳戶之款項及期間之利息
    。關於臺北地檢署一一一年度偵字第四三一五號等偵查全卷
    ，刑事是國家跟被告間的關係，本件原告提告是原告跟被告
    的民事關係。
三、證據：提出臺北地檢署不起訴處分書影本一件、刑事聲請再
    議狀影本一件及臺灣高等檢察署處分書影本一件為證。
乙、被告方面：被告未於言詞辯論期日到場，亦未提出書狀作何
    聲明或陳述。
丙、本院依職權調閱臺北地檢署一一一年度偵字第四三一五號等
    偵查全卷。
    理    由
一、程序方面：
　㈠按不變更訴訟標的，而補充或更正事實上或法律上之陳述者
    ，非為訴之變更或追加，民事訴訟法第二百五十六條定有明
    文。前揭規定於簡易訴訟程序適用之（民事訴訟法第四百三
    十六條第二項參照）。經查，原告起訴狀訴之聲明列有三項
    ，聲明第一項及第三項就主張遭受詐騙之本金二十萬元重複
    列舉，聲明第二項將一百一十年二月十日至一百一十一年八
    月十七日之法定利息損失一萬五千一百七十八元另列為主請
    求金額（參本院卷第十一頁），故以二十一萬五千一百七十
    八元為訴訟標的金額並繳納裁判費，嗣於本院一百一十一年
    十一月十七日言詞辯論期日經闡明後，原告更正聲明如主文
    第一項所示，原聲明第二項利息損失改以附帶請求方式呈現
    ，參酌前揭規定，程序並無不合，應予准許。
　㈡本件被告經合法通知未於言詞辯論期日到場，核無民事訴訟
    法第三百八十六條所列各款情形，應依職權由原告一造辯論
    而為判決。
二、按刑事訴訟判決所認定之事實，固非當然有拘束民事訴訟判
    決之效力，但民事法院調查刑事訴訟原有之證據，而斟酌其
    結果以判斷事實之真偽，並於判決內記明其得心證之理由，
    即非法所不許（最高法院六十七年台上字第二六七四號及四
    十九年台上字第九二九號裁判意旨參照）。次按「無法律上
    之原因而受利益，致他人受損害者，應返還其利益。雖有法
    律上之原因，而其後已不存在者，亦同。」，民法第一百七
    十九條定有明文。再按「因故意或過失，不法侵害他人之權
    利者，負損害賠償責任。」、「數人共同不法侵害他人之權
    利者，連帶負損害賠償責任。不能知其中孰為加害人者亦同
    。造意人及幫助人，視為共同行為人。」，民法第一百八十
    四條第一項前段、第一百八十五條定有明文。復按「民事上
    之共同侵權行為（狹義的共同侵權行為，即加害行為）與刑
    事上之共同正犯，其構成要件並不完全相同，共同侵權行為
    人間不以有意思聯絡為必要，數人因過失不法侵害他人之權
    利，苟各行為人之過失行為，均為其所生損害之共同原因，
    即所謂行為關連共同，亦足成立共同侵權行為，依民法第一
    百八十五條第一項前段之規定，各過失行為人對於被害人應
    負全部損害之連帶賠償責任。」（最高法院六十七年台上字
    第一七三七號裁判意旨參照），又在侵權行為方面，過失之
    有無，應以是否怠於善良管理人之注意為斷，亦即行為人僅
    須有抽象輕過失，即可成立（最高法院一○○年上字第三二八
    號判決意旨參照）。末按「因回復原狀而應給付金錢者，自
    損害發生時起，加給利息。」，民法第二百一十三條第二項
    定有明文。
三、經查：㈠原告主張被告應負損害賠償責任，無非係以其經詐
    騙集團詐騙，並將款項匯入被告所有之系爭帳戶為據，認被
    告此舉係幫助他人實施詐欺行為云云。惟被告於偵查時否認
    犯行，並辯稱系爭帳戶為其於一百零九年申辦之薪資帳戶，
    於一百一十年初時，被告背包連同系爭帳戶之存摺、提款卡
    及記錄所有電子信箱及金融帳戶之帳號密碼的筆記本一同遺
    失，並經臺北地檢署函詢永豐銀行結果，被告系爭帳戶係於
    一百一十年二月十五日經通報為警示帳戶，被告有於一百一
    十年二月四日於新北市三重區之永豐銀行正義分行掛失系爭
    帳戶之存摺及領取補發之存摺，嗣後又於一百一十年二月十
    日致電永豐銀行客服中心掛失該新存摺與金融卡，再於一百
    一十年二月十七日領取補發之存摺等情，足認被告乏積極證
    據足認被告有幫助詐欺集團遂行詐欺或洗錢犯罪之直接故意
    ，或有預見該結果而容任其發生之不確定故意等情，臺北地
    檢署檢察官亦因此認定被告並非故意侵害原告之權利，以一
    一一年度偵字第四三一五號為不起訴處分，有上開不起訴處
    分書影本在卷可稽（參本院卷第十七頁至第二十九頁），並
    經本院調閱前開偵查卷核閱卷證確認無訛；㈡但另一方面，
    被告明知其所有之系爭帳戶之存摺、提款卡及密碼於一百一
    十年初遺失，卻於一百一十年二月四日僅將系爭帳戶之存摺
    掛失並申請補發，未處理網路銀行功能，嗣於同年二月十日
    始將補發之新存摺及金融卡掛失，發現網路銀行之帳號及密
    碼被更改卻不立即關閉網路銀行交易功能，尚等「有時間去
    報警時，帳戶已經遭警示」，且參酌臺北地檢署一一一年度
    偵字第四三一五號不起訴處分書，亦載明「被告所稱將帳戶
    資料連同帳號密碼一併攜帶導致遺失、事後處理方式亦非積
    極等語雖有失慮」等語，足證被告若於一百一十年二月四日
    即積極處理（例如關閉網路銀行功能），原告即不會因於一
    百一十年二月九日轉帳至系爭帳戶而遭受損害，縱認被告非
    故意犯罪，然因被告之過失行為與詐欺集團構成共同侵權行
    為而不法侵害原告之權利，致原告受有損害，其間具有相當
    因果關係甚明；㈢本件被告所涉詐欺罪嫌，雖經臺北地檢署
    為不起訴處分，並經臺灣高等檢察署駁回原告之聲請再議，
    惟參酌前揭最高法院裁判意旨所示之見解，民事共同侵權行
    為，不以有意思聯絡為必要，數人間之行為，苟為損害之共
    同原因，即為行為關聯共同，足成立共同侵權行為，此與刑
    事詐欺犯行不處罰過失行為，有所不同，故本件被告尚不因
    上開不起訴處分，即卸免其應負民事共同侵權行為之連帶損
    害賠償責任；㈣基上，被告因過失不法侵害原告之權利，原
    告依侵權行為之法律關係請求被告賠償該二十萬元及匯款翌
    日起至清償日止之法定利息，自屬有據，亦無再探討被告是
    否構成不當得利之必要。
四、從而，原告本於侵權行為等法律關係，請求被告給付二十萬
    元及如主文第一項所示之利息，其請求為有理由，應予准許
    。
五、本件係就民事訴訟法第四百二十七條第一項訴訟適用簡易程
    序所為被告敗訴之判決，依同法第三百八十九條第一項第三
    款規定，應依職權宣告假執行。
六、本件訴訟費用額，依後附計算書確定如主文所示金額。
七、據上論結，原告之訴為有理由，依民事訴訟法第四百三十三
    條之三、第七十八條，判決如主文。
中　　華　　民　　國　　111 　年　　12　　月　　8 　　日
                              臺北簡易庭
                              法      官  文衍正
以上正本係照原本作成。
如對本判決不服，須於判決送達後二十日內向本庭（臺北市重慶
南路一段一百二十六巷一號）提出上訴狀。（須按他造當事人之
人數附繕本）。如委任律師提起上訴者，應一併繳納上訴審裁判
費。
中　　華　　民　　國　　111 　年　　12　　月　　8 　　日
                              書  記  官  高秋芬
訴訟費用計算書：
項        目             金  額（新臺幣）        備  註 
第一審裁判費　　           2,100元
合　　　　計　　     　    2,100元 
備註：本件起訴之初原告主請求金額為二十一萬五千一百七十八
      元，故繳納第一審裁判費超過前揭金額，嗣原告更正聲明
      後將原聲明第二項利息損失改以附帶請求方式呈現，主請
      求金額更正為二十萬元，故原告已繳納第一審裁判費超過
      前揭訴訟費用部分，應由原告自行負擔。